臺灣高等法院刑事裁定
110年度聲再字第661號
再審聲請人
即受判決人  林明和



上列再審聲請人即受判決人因違反毒品危害防制條例案件，對於
本院109年度上訴字第2991號，中華民國109年10月20日第二審確
定判決（第一審判決案號：臺灣新北地方法院109年度訴字第279
號，起訴案號：臺灣新北地方檢察署108年度偵字第19228號），
聲請再審，本院裁定如下：
    主  文
再審之聲請駁回。 
    理  由
一、本件再審聲請人即受判決人林明和（下稱聲請人）聲請意旨
    略以：
　㈠本院109年度上訴字第2991號確定判決（下稱原確定判決），
    依據證人章世章之證述認定聲請人有罪，惟證人章世章之證
    詞並不合理，其一，證人章世章稱民國107年11月16日10時
    以LINE通訊軟體聯繫被告並達成購買毒品合意後，即未再約
    定交易時間地點，聲請人何能積極準備進行交易？其二，證
    人章世章證述伊至聲請人住處購買毒品時，並未告知已到達
    ，聲請人何能為其開門？況被告住處有保全人員，並非可任
    意進出。此可調閱案發時聲請人住處之社區錄影檔案，即知
    聲請人於案發時究否有無與證人章世章見面、販毒，卻未調
    查。再者，證人章世章亦證稱當日見面時，聲請人不知其來
    意，俟提出LINE通訊軟體才知，既然當下無他人在場，證人
    章世章何不直接表明來意即可，且既然已連繫完成，聲請人
    豈會不知證人章世章之來意。其三，證人章世章證稱交易當
    日未付款，係直至同月21日始以無摺存款將新臺幣（下同）
    2千元存入聲請人帳戶，然聲請人當時另從事網路買賣，帳
    戶多有資金流動，若證人章世章未告知上情，聲請人豈知款
    項來源。且證人章世章證稱係於警方收到銀行所提供之交易
    明細，才能確認無摺存款地點，但除審判時未查證證人章世
    章之存款畫面，更令人懷疑是警方與證人章世章私下協調、
    認定存款地點，證人章世章亦私下找聲請人說是和警方串證
    而為虛偽證述，但未就此部分進一步查證。原確定判決既排
    除證人章世章之警詢供述，益臻證人章世章證詞之可信性有
    很大疑問。
　㈡故聲請人希望法院可以調閱證人章世章於107年11月16日至被
    告住處之社區及路口監視器錄影畫面、證人章世章於107年1
    1月21日至臺北市○○區○○路00號統一超商進行無摺存款之錄
    影畫面、傳喚證人章世章到庭說明是否係因遭警方指使而為
    虛偽證述。以還聲請人公正公平之審判。為此提出再審聲請
    云云。
二、按聲請再審應以再審書狀，敘述理由，附具原判決之繕本及
    證據，提出於管轄法院為之。但經釋明無法提出原判決之繕
    本，而有正當理由者，亦得同時請求法院調取之；法院認為
    聲請再審之程序違背規定者，應以裁定駁回之。但其不合法
    律上之程式可以補正者，應定期間先命補正。刑事訴訟法第
    429條、第433條分別定有明文。所謂敘述理由，係指具體表
    明符合法定再審事由之原因事實而言。所稱證據，係指足以
    證明再審事由存在之證據。倘僅泛言有法定再審事由，而未
    敘明具體情形，或所述具體情形，顯與法定再審事由不相適
    合，或未提出足以證明再審事由存在之證據，均應認聲請再
    審之程序違背規定（最高法院102年度台抗字第615號裁定意
    旨參照）。次按刑事訴訟法第420條第1項第2款規定：「有
    罪之判決確定後，有下列情形之一者，為受判決人之利益，
    得聲請再審：二、原判決所憑之證言、鑑定或通譯已證明其
    為虛偽者」，且依同條第2項規定，必須以「經判決確定」
    ，或「其刑事訴訟不能開始或續行非因證據不足者」為限，
    始得聲請再審，如未提出此等適格證明，其聲請再審之程序
    即與再審規定有違。另刑事訴訟法第420條第1項第6款關於
    得為再審之原因規定，雖經修正為「因發現新事實或新證據
    ，單獨或與先前之證據綜合判斷，足認受有罪判決之人應受
    無罪、免訴、免刑或輕於原判決所認罪名之判決者」，並增
    列第3項：「第1項第6款之新事實或新證據，指判決確定前
    已存在或成立而未及調查斟酌，及判決確定後始存在或成立
    之事實、證據」，但仍須以該所稱的新事實或新證據，確實
    足以動搖原確定判決所認定的犯罪事實，亦即學理上所謂的
    確實性（或明確性、顯著性）要件，方能准許再審。又法院
    對於受判決人利益有重大關係之事項，為查明再審之聲請有
    無理由，固得依職權調查證據。惟再審聲請人提出之新事實
    或新證據，倘從形式上觀察，並不影響原確定判決認定犯罪
    事實之事實或證據基礎，欠缺動搖原確定判決之可能性，既
    不得據以聲請再審，自無調查之必要（最高法院110年度台
    抗字第423號裁定意旨參照）。　　
三、經查：
　㈠原確定判決就聲請人於107年11月16日10時許，透過LINE通訊
    軟體暱稱「有求必硬」，與證人章世章達成以2千元販賣第
    二級毒品甲基安非他命1公克的合意後，於該日17、18時許
    ，在新北市○○區○○路0段000巷00號居處，交付甲基安非他命
    1公克予證人章世章。證人章世章再於107年11月21日17時25
    分許，在臺北市○○區○○路00號統一超商，無摺存款2千元至
    聲請人所屬中國信託商業銀行帳戶之販賣第二級毒品之犯罪
    事實，係先排除無證據能力適格之證人章世章、涂淑君（即
    章世章之母）警詢證述、證人章世章於警詢手繪的現場圖後
    ，再依憑聲請人之供述、證人章世章於偵訊及法院審理時之
    證述、證人即蘆洲分局偵查小隊長郭泰言於法院審理時之證
    述、證人章世章與Line暱稱「有求必硬」者間之對話內容、
    中國信託商業銀行帳號000-0000-0000-0000帳戶之開戶資料
    、存款交易明細、上開銀行109年6月9日函文與所附資料、1
    09年6月30日公務電話紀錄等證據資料，經逐一剖析，互核
    印證結果，詳為說明所憑之依據與得心證之理由，據以認定
    確有本案犯罪事實，而以聲請人上訴無理由駁回上訴（第一
    審臺灣新北地方法院109年度訴字第279號判決判處有期徒刑
    7年4月，並諭知未扣案犯罪所得2千元沒收及追徵價額）。
    聲請人再上訴，經最高法院認定上訴不合法律上之程式而以
    110年度台上字第1880號判決駁回上訴確定。是以原確定判
    決乃係綜合上揭各項事證，斟酌各項對聲請人有利、不利之
    證據，始認定聲請人確有本案犯行，此有卷內資料及上開判
    決在卷可稽，並經本院調取電子卷證核閱無訛。
　㈡聲請意旨雖執前詞，惟查：　
  ⒈聲請人主張證人章世章係因遭警方指使而虛偽證述云云，所
    據以主張之再審事由即為刑事訴訟法第420條第1項第2款規
    定：「有罪之判決確定後，有下列情形之一者，為受判決人
    之利益，得聲請再審：二、原判決所憑之證言已證明其為虛
    偽者」，惟就此聲請人並未提出原確定判決所憑之證言係虛
    偽之確定判決佐證其實，亦未提出替代確定判決之刑事訴訟
    不能開始或續行，且相當於確定判決證明力之證據資料，核
    與刑事訴訟法第420條第1項第2款規定之要件不符。
　⒉另就聲請人與證人章世章之交易時間、地點、及支付對價之
    方式，均業據原確定判決於理由中說明綦詳，並就聲請人辯
    稱案發日未與證人章世章見面、中國信託帳戶內之2千元非
    證人章世章所匯、證人章世章事後告知係警察製作誘導筆錄
    要陷害伊等節逐一指駁，說明不足採之理由（見原確定判決
    理由貳、一、所載（第4頁第6行至第8頁第16行），聲請人
    雖空言指摘證人章世章證詞不合理，惟未據提出任何足令對
    原確定判決認定之事實產生合理懷疑，並認足以動搖原確定
    判決而為有利聲請人蓋然性之證據資料，而僅係就卷內業已
    存在之資料，對於法院本其自由心證取捨證據之職權行使及
    判斷，任加指摘、自為相異評價，此部分同屬聲請再審程序
    違背規定。　
　⒊況聲請人就原確定判決上訴最高法院時，係改稱：「本次是
    免費提供毒品甲基安非他命予章世章施用」云云，顯見聲請
    人翻異前詞而未否認交付甲基安非他命予證人章世章，核與
    其原先所辯未與證人章世章見面及交付甲基安非他命等情迥
    異，更臻聲請人任憑己意，就不利於己之事實，以個人片面
    認知強加指摘，確與再審程序之法定要件不符。
　⒋如前所述，聲請人並未提出足以影響原確定判決認定犯罪事
    實之事實或證據基礎，欠缺動搖原確定判決之可能性，既不
    得據以聲請再審，所聲請調查事項自無必要，附此敘明。　
　⒌又聲請人並未說明所依憑之再審法律依據為何，而依刑事聲
    請再審狀所述，係以證人章世章為虛偽證述及證詞有不合理
    之處為由，應指刑事訴訟法第420條第1項第2款、第6款所指
    之原判決所憑之證言已證明其為虛偽者、發現確實之新證據
    ，足認應受無罪之判決之再審事由，惟聲請人此部分主張均
    與再審程序之法定要件不符，已如前述，此外均未具體敘明
    符合刑事訴訟法第420條第1項其他各款與再審要件相符之事
    實或理由，難認聲請人就該等再審事由有所主張，末此說明
    。
四、聲請再審之案件，除顯無必要者外，應通知聲請人及其代理
    人到場，並聽取檢察官及受判決人之意見。但無正當理由不
    到場，或陳明不願到場者，不在此限。前項本文所稱「顯無
    必要者」，係指聲請顯屬程序上不合法且無可補正或顯無理
    由而應逕予駁回，刑事訴訟法第429條之2、法院辦理刑事訴
    訟案件應行注意事項第177條之4分別定有明文。本件再審聲
    請程序並不合法且無以補正，已如上述，自無踐行通知聲請
    人到場並聽取檢察官意見等程序之必要，附此敘明。
五、綜上所述，聲請人所執上揭聲請再審理由，核屬程序違背規
    定，應予駁回。
據上論斷，應依刑事訴訟法第433條，裁定如主文。　　　 
中　　華　　民　　國　　110 　年　　12　　月　　30　　日
                  刑事第二十六庭審判長法　官  劉嶽承
                                      法　官  王耀興
                                      法　官  古瑞君
以上正本證明與原本無異。
如不服本裁定，應於收受送達後五日內向本院提出抗告狀。
                                      書記官  林君縈
中　　華　　民　　國　　110 　年　　12　　月　　30　　日